【裁判字號】    99,易,350
【裁判日期】    991207
【裁判案由】    違反保護令罪
【裁判全文】
臺灣士林地方法院刑事判決               99年度易字第350號
公  訴  人  臺灣士林地方法院檢察署檢察官
被      告  許明德
上列被告因違反保護令罪案件，經檢察官提起公訴（99年度偵字
第9864、13380 號），本院判決如下：
    主  文
許明德違反法院依家庭暴力防治法第十四條第一項所為禁止實施
家庭暴力及騷擾之裁定，累犯，處拘役肆拾日，如易科罰金，以
新臺幣壹仟元折算壹日。又違反法院依家庭暴力防治法第十四條
第一項所為禁止實施家庭暴力、騷擾及遠離工作場所之裁定，累
犯，處拘役伍拾日，如易科罰金，以新臺幣壹仟元折算壹日。又
違反法院依家庭暴力防治法第十四條第一項所為遠離工作場所之
裁定，累犯，處拘役拾日，如易科罰金，以新臺幣壹仟元折算
壹日。應執行拘役壹佰壹拾日，如易科罰金，以新臺幣壹仟元折
算壹日。
    事  實
一、許明德前因詐欺案件，經本院以96年度簡字第863 號判處應
    執行有期徒刑3 月，於民國97年1 月7 日確定，並於同年6
    月5 日易科罰金執行完畢（於本案構成累犯）。許明德為蘇
    慧真之前夫，屬家庭暴力防治法第3 條第1 款之家庭成員，
    明知蘇慧真已依家庭暴力防治法向本院聲請保護令，經本院
    於99年4 月30日核發99年度家護字第38號民事通常保護令（
    下稱本案保護令），命其不得對蘇慧真實施身體或精神上不
    法侵害及騷擾，並應於收受保護令後20日內遷出臺北市○○
    區○○街49巷51號2 樓蘇慧真之住居所（下稱中正街住居所
    ），遠離中正街住居所與臺北市北投區○○○路（起訴書誤
    載為「中尺南路」）1 段60號1 樓蘇慧真之工作場所（下稱
    中央南路工作場所）至少50公尺，有效期間為8 個月。詎許
    明德竟罔顧猶在有效期間之本案保護令約束，於99年5 月19
    日經警通知前往臺北市政府警察局北投分局偵查隊收受本案
    保護令而知悉其內容後，仍各基於違反保護令之犯意，分別
    為下列行為：(一)於99年7 月14日晚上10時許，許明德駕車至
    臺北縣淡水鎮小坪頂45號蘇慧真居住之娘家前，猛按汽車喇
    叭製造噪音，致蘇慧真不得安寧、心生畏怖，並出言「操你
    媽」等語辱罵蘇慧真（公然侮辱部分未據告訴），以此方式
    對蘇慧真實施精神上不法侵害及騷擾。(二)於99年10月5 日晚
    上10時許，許明德留滯而未遠離中央南路工作場所，並撥打
    電話予人在上址娘家之蘇慧真，要求蘇慧真攜2 人之子女至
    該工作場所與之見面，否則將打電話擾鬧蘇慧真父母使之無
    法安睡，致蘇慧真不得已而攜子女至該工作場所，於當晚10
    時30分許，在該工作場所門前，許明德因與蘇慧真起口角，
    竟以「臭機掰」等語辱罵蘇慧真（公然侮辱部分未據告訴）
    ，並徒手用力拉扯蘇慧真之頭髮（傷害部分未據告訴），以
    此方式對蘇慧真實施身體與精神上不法侵害及騷擾。(三)於99
    年10月8 日上午7 時20分許，許明德再度前往本案保護令命
    其遠離之中央南路工作場所，而違反本案保護令。
二、案經蘇慧真訴由臺北縣政府警察局淡水分局報告臺灣士林地
    方法院檢察署檢察官偵查起訴。
    理  由
一、本件資以認定事實之所憑卷證資料，檢察官及被告許明德於
    本院準備程序不爭執證據能力（見本院卷第14頁反面），亦
    未於言詞辯論終結前聲明異議，且無證據證明係公務員違背
    法定程序所取得，又卷內書證亦無刑事訴訟法第159 條之4
    第1 款、第2 款之顯有不可信情況，均有證據能力，合先敘
    明。
二、前開犯罪事實，業據被告坦承不諱（見99年度偵字第9864號
    卷〈下稱偵卷一〉第8 、23頁，99年度偵字第13380 號卷〈
    下稱偵卷二〉第11、31頁，本院卷第14頁反面、第31頁反面
    ），核與證人即告訴人蘇慧真於警詢及本院審理時所證述之
    情節相符（見偵卷一第11頁，偵卷二第12至13頁，本院卷第
    30至31頁），並有本院99年度家護字第38號民事通常保護令
    裁定書影本、臺北市政府警察局北投分局處理家庭暴力與兒
    少保護案件調查紀錄（通報）表、告訴人填載之危險評估量
    表附卷可稽（見偵卷一第13至14頁，偵卷二第21至23頁），
    復經本院核閱偵查中檢察官調取影印併案之本院99年度家護
    字第38號通常保護令卷宗（下稱保護令卷）無訛，足認被告
    前揭任意自白與事實相符，而屬可信。被告雖就事實欄一(二)
    、(三)部分一度辯稱：告訴人同意伊可借住中央南路工作場所
    云云（見偵卷二第11、31、38頁，本院卷第12頁反面、第14
    頁反面），然被告於本院審理時已經供明：99年10月8 日上
    午警察逮捕伊前，告訴人有叫伊要搬走，告訴人隔1 、2 天
    碰到伊時就跟伊講等語（見本院卷第31頁反面），核與告訴
    人於本院審理時證稱：伊因為小孩監護權在被告那裡，怕被
    告會帶小孩去流浪，所以讓被告暫住該處，被告之前就說要
    搬走，99年10月8 日前一晚，被告又來找伊吵架，伊怕隔日
    無法好好上班，就請警察到店裡抓被告，伊一直有跟被告說
    請被告搬走，伊有同意被告住，但是在被告威脅下，伊2、3
    天就有通知被告要搬走，但被告都說是最後一天，都說明天
    就搬走等語相符（見本院卷第30頁反面），可見告訴人係迫
    於無奈始勉強讓被告在其工作場所暫住，難謂有具任意性之
    真正同意，則被告明知本案保護令命其遠離該處而猶未遠離
    ，即屬違反保護令之行為無疑，其所辯尚無可取。綜上所述
    ，本件被告犯行事證明確，應予論科。
三、論罪科刑：
  (一)按家庭暴力防治法所稱「家庭暴力」，係指家庭成員間實施
    身體或精神上不法侵害之行為；所稱「騷擾」，則謂任何打
    擾、警告、嘲弄或辱罵他人之言語、動作或製造使人心生畏
    怖情境之行為，該法第2 條第1 款、第3 款分有明文。查被
    告為告訴人之前配偶，有保護令卷存戶籍謄本可按（見保護
    令卷第9 頁），屬家庭暴力防治法第3 條第1 款之家庭成員
    ，核其於事實欄一(一)所為，係違反法院依家庭暴力防治法第
    14條第1 項第1 款、第2 款所為禁止對於被害人實施家庭暴
    力及騷擾之裁定，而犯同法第61條第1 款、第2 款之違反保
    護令罪；於事實欄一(二)所為，係違反法院依家庭暴力防治法
    第14條第1 項第1 款、第2 款、第4 款所為禁止對於被害人
    實施家庭暴力、騷擾及遠離工作場所之裁定，而犯同法第61
    條第1 款、第2 款、第4 款之違反保護令罪；於事實欄一(三)
    所為，係違反法院依家庭暴力防治法第14條第1 項第4 款所
    為遠離工作場所之裁定，而犯同法第61條第4 款之違反保護
    令罪。
  (二)被告就事實欄一(一)、(二)所示之犯行，雖均同時違反本案保護
    令所禁止之二款以上行為，然法院依家庭暴力防治法第14條
    第1 項規定核發通常保護令者，該保護令內之數款規定，僅
    為違反保護令行為之不同行為態樣，是被告前開同時基於同
    一犯意所為違反保護令之行為，縱係違反數款不同之規定，
    仍屬單純一罪，僅應論以一違反保護令罪即足。又被告前後
    3 次違反保護令之行為，時間上有相當差距，違反保護令之
    具體行為樣態不同，顯然犯意各別，行為互殊，自應分論併
    罰。
  (三)另公訴意旨雖認被告於事實欄一(一)部分，亦併有未遷出中正
    街住居所之違反保護令行為云云，惟據被告供稱：伊沒有搬
    出中正街住居所，是因為要幫忙照顧小孩等語（見偵卷一第
    24頁），核與告訴人於本院審理時證述：被告沒有遷出是因
    為小孩子，被告也沒有地方住，伊有同意被告暫住等語相符
    （見本院卷第30頁），且告訴人、被告分別於99年5 月11日
    、同年月19日收受本案保護令，有保護令卷附送達證書、臺
    北市政府警察局北投分局保護令執行紀錄表足徵（見保護令
    卷第22、29頁），而依告訴人證稱：被告與伊等在中正街住
    居所一直住到6 、7 月，因為伊母親要伊回娘家住，伊有另
    外租房子給被告住等語（見本院卷第30頁），可見告訴人與
    被告於收受本案保護令約1 月餘後，即均搬離該中正街住居
    所，其間亦未見告訴人要求或促請被告遷出該住居所之情，
    足認告訴人確因小孩及被告待尋居處之故，而願允被告於收
    受本案保護令後暫居中正街住居所而不遷出，則參諸民事通
    常保護令之目的係為保護被害人免受身體及精神上之侵害，
    衡酌適當方法以防止被告加害被害人，而本件被告未遵令遷
    離該住居所，既係基於告訴人之同意，應認係告訴人放棄受
    該項保護之權利，而得阻卻被告另有違反家庭暴力防治法第
    61條第3 款「遷出住居所」保護令行為之成立，公訴意旨上
    開所指，尚有未合，惟此僅涉及同一法條不同款項之適用，
    應由本院逕予更正，無須另為或不另為無罪之諭知，附此敘
    明。
  (四)被告有如事實欄一所載有期徒刑之科刑、執行情形，可徵諸
    卷附臺灣高等法院被告前案紀錄表，其於受有期徒刑之執行
    完畢後，5 年以內故意再犯本件有期徒刑以上之各罪，皆為
    累犯，均應依刑法第47條第1 項規定，加重其刑。
  (五)爰審酌被告無視本案保護令之內容，竟仍到告訴人居處按鳴
    汽車喇叭、辱罵告訴人，甚要脅命令告訴人從其所欲，進而
    拉扯告訴人頭髮等，對告訴人實施精神及身體上不法侵害及
    騷擾之手段、受告訴人離去請求，仍屢入本案保護令所命遠
    離之工作場所、告訴人因此所受之精神及生活上痛苦，兼衡
    其與告訴人平日之關係（業已離婚），及其犯後坦認犯行，
    應有悔意，態度良好，併其犯罪之動機、目的、智識程度、
    生活經濟狀況等一切情狀，各量處如主文所示之刑，並均諭
    知易科罰金之折算標準，再定其應執行之刑及諭知易科罰金
    之折算標準，以資懲儆。
據上論斷，應依刑事訴訟法第299 條第1 項前段，家庭暴力防治
法第61條第1 款、第2 款、第4 款，刑法第11條前段、第47條第
1 項、第41條第1 項前段、第51條第5 款，判決如主文。
本案經檢察官李松德到庭執行職務
中    華    民    國    99    年    12    月    7     日
                  刑事第二庭審判長法  官  王梅英
                                  法  官  黃潔茹
                                  法  官  李冠宜
以上正本證明與原本無異。
如不服本判決應於收受判決後10日內向本院提出上訴書狀，並應
敘述具體理由；其未敘述上訴之理由者，應於上訴期間屆滿後20
日內向本院補提理由書（均須按他造當事人之人數附繕本），切
勿逕送上級法院。
                                  書記官  劉欣怡
中    華    民    國    99    年    12    月    7     日
附錄：本案論罪科刑法條全文
家庭暴力防治法第61條
違反法院依第14條第1 項、第16條第3 項所為之下列裁定者，為
本法所稱違反保護令罪，處3 年以下有期徒刑、拘役或科或併科
新臺幣10萬元以下罰金：
一、禁止實施家庭暴力。
二、禁止騷擾、接觸、跟蹤、通話、通信或其他非必要之聯絡行
    為。
三、遷出住居所。
四、遠離住居所、工作場所、學校或其他特定場所。
五、完成加害人處遇計畫。

司法院資訊處製作；財團法人民間司法改革基金會備份。
